【裁判字號】    92,上訴,610
【裁判日期】    920507
【裁判案由】    毒品危害防制條例
【裁判全文】
臺灣高等法院臺中分院刑事判決                    九十二年度上訴字第六一○號
    上  訴  人
    即  被  告  乙○○
右上訴人因毒品危害防制條例案件，不服臺灣臺中地方法院九十二年度訴字第一二四
號中華民國九十二年二月二十七日第一審判決（起訴案號：臺灣臺中地方法院檢察署
九十一年度偵字第三四六０號），提起上訴，本院判決如左：
      主  文
原判決撤銷。
乙○○連續施用第一級毒品，處有期徒刑壹年貳月。第一級毒品海洛因拾包（合計淨
重拾貳點柒玖公克，包裝重肆點貳捌公克。）均沒收銷燬之。
      事  實
一、乙○○前因施用毒品案件，先後經台灣台中地方法院裁定送觀察、勒戒後，均因
    無繼續施用毒品之傾向，而分別由臺灣臺中地方法院檢察署檢察官於民國（下同
    ）八十九年八月二十五日以八十九年度毒偵字第五四０九號及於九十年一月十五
    日以八十九年度毒偵字第七六四四號不起訴處分確定。然其猶不知警惕，於前開
    不起訴處分確定後五年以內，復基於施用第一級毒品海洛因之概括犯意，自九十
    一年六月十日起至同年十一月六日三時許止，以將海洛因加入香煙吸食之方式，
    連續在台中市○○路○段一一二號四０一室，施用海洛因多次，平均一天約施用
    四次，嗣經警於九十一年十一月六日三時三十分許，在台中市○○路○段一一二
    號四０一室查獲，並扣得其所有之第一級毒品海洛因拾包（合計淨重拾貳點柒玖
    公克，包裝重肆點貳捌公克。）。
二、案經台中市警察局第五分局移送臺灣臺中地方法院檢察署檢察官偵查起訴。
      理  由
一、訊據上訴人即被告乙○○（下稱被告）對於上開施用第一級毒品海洛因之事實坦
    承實不諱，復有上開海洛因扣案可證，被告之尿液經警方採集送檢，呈嗎啡陽性
    反應，有台中市衛生局煙毒尿液檢驗成績書在卷可稽（見偵查卷第八十八頁），
    又扣案白粉十包，經送法務部調查局鑑定，均含海洛因成分，合計淨重十二．七
    九公克、包裝重四．二八公克，有法務部調查局鑑驗通知書附卷可據（見原審卷
    第二十五頁），本件事證明確，被告犯行洵堪認定。
二、按「犯第十條之罪者，檢察官應先將被告送勒戒處所觀察、勒戒，其期間不得逾
    一月。」、「經觀察、勒戒後，無繼續施用毒品傾向者，應由檢察官為不起訴之
    處分；有繼續施用毒品之傾向者，由檢察官聲請法院裁定令入戒治處所施以強制
    戒治，其期間為一年。但自首者，得以保護管束代之。」、「依前項規定為不起
    訴處分後，五年內再犯第十條之罪，經觀察、勒戒後，認有繼續施用毒品之傾向
    或三犯以上者，不適用前項之規定。但應由檢察官聲請法院裁定先令入戒治處所
    施以強制戒治。」，毒品危害防制條例第二十條第一、二、三項定有明文。再按
    海洛因係毒品危害防制條例第二條第二項第第一款所規定之第一級毒品。查被告
    前因施用毒品案件，經先後兩次觀察、勒戒後，均認無繼續施用傾向，而經臺灣
    臺中地方法院檢察署檢察官分別為不起訴處分確定，有臺灣高等法院被告全國前
    案紀錄表、臺灣臺中地方法院檢察署刑案資料查註紀錄表各一份在卷可憑，其於
    不起訴處分確定後五年內再有連續施用第一級毒品海洛因之犯行，被告三犯毒品
    危害防制條例第十條之罪，殆無疑義。
三、核被告所為，係犯毒品危害防制條例第十條第一項之施用第一級毒品罪。被告為
    施用第一級毒品海洛因而持有之低度行為，為其施用之高度行為所吸收，不另論
    罪。查被告先後多次施用第一級毒品海洛因之犯行，時間緊接，犯罪構成要件相
    同，顯係基於概括犯意為之，屬連續犯，依刑法第五十六條之規定，應以一罪論
    ，並加重其刑。原審以被告罪證明確，依法論罪科刑，固非無見，惟查：原審認
    定被告連續施用第一級毒品海洛因之犯行，係自九十一年六月十日起至同年十一
    月六日，期間為五月餘，情節尚非嚴重，並敘明施用毒品者均有相當程度之生理
    成癮性及心理依賴性，其犯罪心態與一般刑事犯罪之本質並不相同，應側重適當
    之醫學治療及心理矯治為宜，然而，本件被告因上開施用毒品行為，除已令入戒
    治處所施以戒治一年外，原判決仍處被告以有期徒刑一年八月之刑罰，尚嫌失之
    過重，而有未洽。被告上訴意旨亦指摘原判決量刑過重，非無可取，原判決既有
    上述可議之處，自屬無可維持，應由本院撤銷改判。爰審酌被告犯罪之動機、目
    的、手段及其前經觀察、勒戒，並經不起訴處分確定後猶再次施用毒品不輟，惟
    施用毒品者均有相當程度之生理成癮性及心理依賴性，其犯罪心態與一般刑事犯
    罪之本質並不相同，應側重適當之醫學治療及心理矯治為宜，及被告犯罪後坦承
    犯行之態度良好等一切情狀，量處如主文第二項所示之刑，以資懲儆。被告於前
    開時、地遭警扣得其所有之第一級毒品海洛因拾包（合計淨重拾貳點柒玖公克，
    包裝重肆點貳捌公克。），為查獲之毒品，依毒品危害防制條例第十八條第一項
    前段之規定，宣告沒收銷燬之。
據上論斷，應依刑事訴訟法第三百六十九條第一項前段、第三百六十四條、第二百九
十九條第一項前段，毒品危害防制條例第十條第一項、第十八條第一項前段，刑法第
十一條前段、第五十六條，判決如主文。
本案經檢察官甲○○到庭執行職務。
中      華      民      國    九十二    年      五      月      七      日
                                   臺灣高等法院臺中分院刑事第七庭
                                         審判長法  官  林  榮  龍
                                               法  官  黃  日  隆
                                               法  官  江  錫  麟
右正本證明與原本無異。
如不服本判決應於收受送達後十日內向本院提出上訴書狀，其未敘述上訴之理由者並
得於提起上訴後十日內向本院補提理由書（均須按他造當事人之人數附繕本）。
                                               書記官  陳  振  海
中      華   民      國    九十二     年      五       月     八     日
附錄本案論罪科刑法條：
毒品危害防制條例第十條：
施用第一級毒品者，處六月以上五年以下有期徒刑。
施用第二級毒品者，處三年以下有期徒刑。
                                                                        Ｆ


司法院資訊處製作；財團法人民間司法改革基金會備份。
